臺灣高等法院刑事裁定
109年度聲再字第273號
    再審聲請人
    即受判決人  陸湘庭（原名陸海珠）





上列再審聲請人因詐欺案件，對於本院109年度上易字第71號，
中華民國109年6月17日第二審確定判決（臺灣桃園地方法院108
年度易字第256號，起訴案號：臺灣桃園地方檢察署106年度偵字
第17714號、107年度偵字第29435號），聲請再審，本院裁定如
下：
    主  文
再審之聲請駁回。 
    理  由
一、聲請意旨略以：再審聲請人即受判決人(下稱聲請人)陸湘庭
    與被害人盧文群間係三親等之旁系姻親，本案所涉犯刑法第
    341條乘機詐欺取財罪，依刑法第343條、第324條之規定，
    於配偶或三親等內姻親之間，須告訴乃論。陸小萍於106年4
    月28日，以盧文群之配偶、法定代理人之身分，獨立向臺灣
    桃園地方檢察署提告，然陸小萍自行辦理與盧文群之結婚登
    記，經原確定判決認係無效，故陸小萍並非盧文群之配偶或
    法定代理人，自無權獨立提出告訴，陸小萍所為申告，僅係
    告發。惟聲請人對盧文群乘機詐欺取財罪，係告訴乃論，陸
    小萍根本無法告發，原確定判決漏未審酌。再本案既係告訴
    乃論之罪，其告訴應自得為告訴之人知悉犯人之時起，於六
    個月內為之，是縱認陸小萍得提出告訴，惟其於105年10 月
    21日辦理虛偽結婚登記後，再於106年4月28日向臺灣桃園地
    方檢察署提告，顯已逾6個月告訴期間，原確定判決應依刑
    事訴訟法第303條第1項第3款規定，將臺灣桃園地方法院108
    年易字第256號刑事判決有罪部分撤銷，另為公訴不受理判
    決，然原確定判決將聲請人之上訴駁回，顯有判決違背法令
    。綜上，爰依刑事訴訟法第421條規定聲請再審等語。
二、按刑事訴訟再審制度，乃判決確定後，以認定事實錯誤為由
    而設之特別救濟制度，兼顧刑事訴訟之發現真實，及發揮再
    審特別程序之個案救濟功能，以避免冤抑。惟確定判決因生
    既判力進而有執行力。是有罪判決確定後，不得上訴於第三
    審法院之案件，除刑事訴訟法第420條規定外，其經第二審
    確定之有罪判決，如就足生影響於判決之重要證據漏未審酌
    者，始得為受判決人之利益，聲請再審，刑事訴訟法第421
    條固有明文。又所謂「重要證據漏未審酌」，係指第二審法
    院判決前已發現而提出之證據，未予審酌而言，如第二審法
    院依調查之結果，本於論理法則、經驗法則取捨證據認定事
    實，就被捨棄之證據，已於理由內敘明其捨棄之理由者，即
    非屬之；又「重要證據」，亦必須該證據已足認定受判決人
    應受無罪、或免訴、或輕於原審所認定之罪名方可，如不足
    以推翻原審所認定罪刑之證據，即非足生影響於原判決之重
    要證據。次按刑事訴訟法第420條第1項第6款規定：有罪之
    判決確定後，因發現新事實或新證據，單獨或與先前之證據
    綜合判斷，足認受有罪判決之人應受無罪、免訴、免刑或輕
    於原判決所認罪名之判決者，為受判決人之利益，得聲請再
    審。又同條第3項規定：第1項第3款之新事實或新證據，指
    判決確定前已存在或成立而未及調查斟酌，及判決確定後始
    存在或成立之事實、證據；且該事證本身可單獨或結合先前
    已經存在卷內之各項證據資料，予以綜合判斷觀察，合理相
    信足以動搖原有罪之確定判決，而為受判決人無罪、免訴、
    免刑或輕於原判決所認罪名之判決者，始得聲請再審（最高
    法院104年度台抗字第231號、第203號裁定意旨參考）。又
    再審係對確定判決之事實錯誤而為之救濟方法，至於適用法
    律問題則不與焉（最高法院43年台抗字第60號判例參照），
    詳言之，對於有罪確定判決之救濟程序，依刑事訴訟法規定
    ，有再審及非常上訴二種，前者係為原確定判決認定事實錯
    誤而設立之救濟程序，與後者係為糾正原確定判決違背法令
    者有別，是倘所指摘者，係關於原確定判決適用法律不當之
    情形，核屬非常上訴之範疇，並非聲請再審所得救濟；此外
    ，刑事訴訟法第420條第1項第6款規定：有罪之判決確定後
    ，因發見確實之新證據，足認受有罪判決之人應受「無罪、
    免訴、免刑或輕於原判決所認罪名之判決者」，為受判決人
    之利益，得聲請再審。此一規定並無足認受有罪判決之人應
    受「不受理之判決者」，亦得聲請再審之明文。是告訴乃論
    之罪，於處刑判決確定後，如發見未經合法告訴，法院有不
    應受理而受理之情形者，乃係原判決違背法令，得依非常上
    訴程序救濟，與再審無涉（司法院院字第1871號解釋、最高
    法院99年度台抗字第53號裁定意旨參照）。
三、經查：
  ㈠本件業經通知聲請人到場，並聽取檢察官、聲請人之意見（
    見本院卷第115至117頁），合先敘明。
  ㈡按於直系血親、配偶或同財共居之親屬間，犯竊盜罪者，得
    免除其刑；前項親屬間或其他五親等內血親或三親等內姻親
    之間，犯竊盜罪者，須告訴乃論，此項規定，於詐欺罪章準
    用之，刑法第324條、第343條分別定有明文。再按「犯罪之
    被害人，得為告訴」、「被害人之法定代理人或配偶，得獨
    立告訴」，刑事訴訟法第232條、第233條第1項分別定有明
    文。
  ㈢聲請人主張本案被害人盧文群為榮民，其大陸籍配偶黃秀榮
    （已歿），為本件聲請人陸湘庭之親阿姨，陸小萍則為黃秀
    榮之養女，故被害人盧文群與聲請人為旁系姻親三親等之親
    屬關係。公訴意旨認聲請人詐騙被害人盧文群而涉犯刑法第
    341 條第1項之準詐欺取財罪嫌；惟聲請人與盧文群屬三親
    等旁系姻親，依刑法第343條準用同法第324條第2項之規定
    ，須告訴乃論。原確定判決漏未審酌此部分，將聲請人之上
    訴駁回，顯有判決違背法令云云。然聲請人此部分主張本案
    未經合法告訴之違誤，屬得否遽以提起非常上訴之問題，與
    再審程序係就原確定判決認定事實是否錯誤之救濟制度無涉
    。
  ㈣綜上，本件聲請人固對本院上開確定判決聲請再審，但其聲
    請再審意旨內容，核屬該確定判決有無違背法令而得提起非
    常上訴救濟之問題，尚非本件再審程序所得審究。是聲請人
    誤為聲請再審，揆諸首揭說明，其聲請再審於法即有未合，
    自應從程序上予以駁回。
據上論斷，依刑事訴訟法第433條，裁定如主文。 
中　　華　　民　　國　　109 　年　　9 　　月　　15　　日
                  刑事第一庭    審判長法　官  李釱任
                                      法　官  崔玲琦
                                      法　官  梁耀鑌
以上正本證明與原本無異。
不得抗告。
                                      書記官  宗志強
中　　華　　民　　國　　109 　年　　9 　　月　　15　　日